臺灣臺北地方法院民事裁定
111年度訴字第1909號
原      告  郭俊良  
被      告  內政部都市計畫委員會

法定代理人  徐國勇  
被      告  內政部  
法定代理人  徐國勇  
上列當事人間請求撤銷都市計畫變更決議事件，本院裁定如下：
    主  文
本件移送臺北高等行政法院。
    理  由
一、按普通法院認其無受理訴訟權限者，應依職權裁定將訴訟移
    送至有受理訴訟權限之管轄法院，民事訴訟法第31之2條第2
    項定有明文。又我國關於民事訴訟與行政訴訟之審判，依現
    行法律之規定，分由不同性質之法院審理，係採二元訴訟制
    度，除法律別有規定外，關於因私法關係所生之爭執，由普
    通法院審判，因公法關係所生之爭議，則由行政法院審判之
    。而訴訟事件是否屬普通法院之權限，應以原告起訴主張為
    訴訟標的之法律關係是否屬於私法上之爭執為斷，苟原告所
    訴請裁判之法律關係屬私法上之爭執，普通法院始有審判權
    （最高法院105年度台上字第687號裁判意旨參照）。
二、原告主張略以：被告內政部都市計畫委員會（下稱都委會）
    於民國102年12月10日召開第817次會議（下稱系爭都委會議
    ），就審議第2案「變更三重都市計畫主要計畫（第二次通
    盤檢討）」（下稱系爭第2次檢討案）決議：「本案除下列
    各點外，其餘准照本會專案小組初步建議意見及新北市政府
    上開號函送之計畫內容通過，並退請新北市政府併同本會第
    761次會議決議依照修正計畫書、圖後，報由內政部逕予核
    定，免再提會討論」（下稱系爭決議），以作為通過系爭第
    2次檢討案之附帶條件。然新北市政府根本無意與伊妥善協
    商，被告亦未查核確實，是系爭決議因條件未成就而不生效
    力，故系爭第2次檢討案之決議應予撤銷。爰依民法第99條
    第1項規定，提起本件訴訟，請求撤銷系爭決議等語。
三、被告則以：都市計畫通盤檢討所作之變更及個別變更之性質
    ，均屬公法上法律關係，原告訴請撤銷系爭決議，為公法關
    係所生爭議，應由行政法院審判，普通法院並無審判權等語
    置辯。
四、經查：
  ㈠直轄市都市計畫由直轄市主要計畫後，應先送由該管政府都
    市計畫委員會審議，報由內政部核定。都市計畫經發布實施
    後，擬定計畫之機關每三年內或五年內至少應通盤檢討一次
    ，依據發展情況，並參考人民建議作必要之變更。對於非必
    要之公共設施用地，應變更其使用。上開都市計畫定期通盤
    檢討之辦理機關、作業方法及檢討基準等事項之實施辦法，
    由內政部定之。觀諸都市計畫法第13條、第20條第1項第2款
    、第26條規定即明。由上開規定可知，都市計畫之主管機關
    為行政機關，都市計畫自擬定、審議、層報核定、發布實施
    、通盤檢討至變更，均為國家為達成改善居民生活環境，並
    促進市、鎮、鄉街有計畫均衡發展之行政任務，所為公法上
    行為之實施手段，內政部都委會依都市計畫法所為相關會議
    決議，係依該法賦予之公權力所為行政行為，就此衍生爭議
    ，核屬公法上爭議，普通法院應無審判權。
  ㈡原告起訴請求撤銷系爭決議，依其主張為訴訟標的之法律關
    係係針對系爭都委會議所作成之系爭決議應否撤銷一事有爭
    執，而系爭決議之作成，係被告內政部依都市計畫法核定新
    北市政府系爭第2次檢討案變更計畫之公法上行為，且系爭
    決議內容係促請新北市政府與民眾妥善協商之意，並未涉及
    原告私權法律關係，亦無造成原告私法上權利義務關係之變
    動，實難認本件有涉及何私法性質之爭執。則原告起訴爭執
    之法律關係為公法上行為所生爭執，具公法性質，普通法院
    並無審判權。原告主張本件訴訟請求之基礎為民法第99條第
    1項，且系爭決議非屬行政處分，無法提起行政訴訟，故本
    件普通法院應有審判權云云，即非有據。
五、綜上所述，原告訴請撤銷系爭決議，係公法上爭議，普通法
    院無審判權，原告向無審判權之本院起訴，自屬違誤，爰依
    職權裁定移送有受理本件訴訟權限之臺北高等行政法院。
六、依民事訴訟法第31條之2第2項，裁定如主文。　　　　 
中　　華　　民　　國　　111 　年　　5 　　月　　 6　　日
                  民事第一庭  法  官  吳佳薇
以上正本係照原本作成。
如對本裁定抗告須於裁定送達後10日內向本院提出抗告狀，並繳
納抗告費新臺幣1,000元
中　　華　　民　　國　　111 　年　　5 　　月　　6 　　日
                              書記官　陳弘毅